臺灣雲林地方法院民事簡易判決
110年度簡字第110號
原      告  劉銘揚  
訴訟代理人  林浩傑律師
被      告  林佳慧  
訴訟代理人  張巧妍律師（法扶律師）
被      告  李珊娣  
上列當事人間請求損害賠償事件，本院於民國111年6月20日言詞
辯論終結，判決如下：
    主  文
被告應連帶給付原告新臺幣貳拾貳萬柒仟壹佰零貳元，及被告林
佳慧部分自民國一一○年六月二日起、被告李珊娣部分自民國一
一一年五月二十五日起，均至清償日止，按年息百分之五計算之
利息。
原告其餘之訴駁回。
訴訟費用由被告連帶負擔七分之三，餘由原告負擔。
本判決第一項得假執行。但被告如以新臺幣貳拾貳萬柒仟壹佰零
貳元為原告預供擔保，得免為假執行。
原告其餘假執行之聲請駁回。
    事實及理由
壹、程序方面：
一、按訴狀送達後，原告不得將原訴變更或追加，但擴張或減縮
    應受判決事項之聲明者，不在此限。被告於訴之變更或追加
    無異議，而為本案之言詞辯論者，視為同意變更或追加，民
    事訴訟法第255條第1項第3款、第2項分別定有明文。原告起
    訴時原請求被告林佳慧應給付原告新臺幣（下同）884,304
    元，及自起訴狀繕本送達翌日起至清償日止，按年息百分之
    五計算之利息。嗣於民國110年10月4日當庭變更訴之聲明，
    請求被告林佳慧應給付1,071,449元，及自起訴狀繕本送達
    翌日起至清償日止，按年息百分之五計算之利息。嗣後，原
    告於110年10月14日追加被告林佳慧之母李珊娣為被告，並
    具狀變更訴之聲明，請求被告林佳慧、李珊娣應連帶給付原
    告1,071,449元，及均自起訴狀繕本送達翌日起至清償日止
    ，按年息百分之五計算之利息，為聲明之擴張，而被告二人
    並無異議，而為本案之言詞辯論，揆諸前揭規定，應屬合法
    ，合先敘明。
貳、實體方面： 
一、原告主張：
　㈠被告林佳慧於109年12月6日下午3時4分許，騎乘車號000-000
    0號重型機車，沿雲林縣斗六市五福街（由東往西方向）行
    駛，行至雲林縣○○市○○街○○○街○設○○○○○號誌之交岔路口時
    ，疏未注意閃光紅燈表示「停車再開」，車輛應減速接近，
    先停止於交岔路口前，讓幹道車優先通行後認為安全時，方
    得續行，即貿然前行，適原告騎乘車號000-000 號普通重型
    機車，沿雲林縣斗六市五權街（由南往北方向）行駛，行經
    上開設有閃光黃燈號誌之交岔路口時，疏未注意減速接近，
    注意安全，小心通過，兩車上開交岔路口發生碰撞，原告因
    而人車倒地，受有下背部挫傷、四肢多處擦挫傷、尾骨閉鎖
    性骨折、右食指挫擦傷、左手挫擦傷、右膝右腿挫擦傷、右
    臀挫擦傷及左大腳趾挫擦傷等傷害。
　㈡被告林佳慧因上開過失傷害案件，經本院以110年度交易字第
    306號刑事判決，判處被告林佳慧有期徒刑2月，如易科罰金
    ，以1,000元折算1日確定。原告所受傷害，係因被告林佳慧
    之侵權行為所致，被告林佳慧自應負損害賠償責任。又被告
    林佳慧於本件侵權行為發生時，未滿20歲，為限制行為能力
    人，且對自己不法侵害他人權利之行為已有識別能力，被告
    李珊娣為其母即法定代理人，則被告依民法第187條第1項規
    定應負連帶損害賠償責任。
　㈢原告依據侵權行為之法律關係，請求被告二人連帶給付原告①
    醫療費用11,262元、②醫療用品費用（含座墊、人工皮、減
    壓座墊、護腰）6,979元、③看護費用60,000元、④不能工作
    損失98,052元、⑤精神慰撫金892,946元、⑥機車修繕費用2,2
    10元，合計1,071,449元，及自起訴狀繕本送達翌日起至清
    償日止，按年息百分之五計算之利息等語。
　　並聲明：㈠被告二人應連帶給付原告1,071,449元，及自起訴
    狀繕本送達翌日起至清償日止，按年息百分之五計算之利息
    。㈡訴訟費用由被告連帶負擔。㈢原告願供擔保，請准宣告假
    執行。
二、被告二人則以：對於原告請求被告賠償醫療費用11,262元部
    分沒有意見，就醫療用品（含座墊、人工皮、減壓座墊、護
    腰）費用6,979元部分，被告爭執是否車禍所受傷害所必須
    ；看護費用部分，被告對於原告於車禍發生後需專人看護照
    顧1個月不爭執；就機車修繕費用2,210元部分被告不爭執；
    就原告請求不能工作損失部分，被告同意以原告每月薪資24
    ,513元為計算標準，對於成大斗六分院認原告因車禍導致無
    法工作須休養4個月部分不爭執，但原告請求精神慰撫金金
    額過高等語，資為抗辯。
　　並聲明：㈠原告之訴及假執行之聲請均駁回。㈡訴訟費用由原
    告負擔。㈢如受不利之判決，願供擔保，請准宣告免為假執
    行。
三、兩造不爭執之事實：
  ㈠被告林佳慧於109年12月6日下午3時4分許，騎乘車號000-000
    0號重型機車，沿雲林縣斗六市五福街（由東往西方向）行
    駛，行至雲林縣○○市○○街○○○街○設○○○○○號誌之交岔路口時
    ，疏未注意閃光紅燈表示「停車再開」，車輛應減速接近，
    先停止於交岔路口前，讓幹道車優先通行後認為安全時，方
    得續行，即貿然前行，適原告騎乘車號000-000 號普通重型
    機車，沿雲林縣斗六市五權街（由南往北方向）行駛，行經
    上開設有閃光黃燈號誌之交岔路口時，疏未注意減速接近，
    注意安全，小心通過，兩車上開交岔路口發生碰撞，原告因
    而人車倒地，受有下背部挫傷、四肢多處擦挫傷、尾骨閉鎖
    性骨折、右食指挫擦傷、左手挫擦傷、右膝右腿挫擦傷、右
    臀挫擦傷及左大腳趾挫擦傷等傷害。
　㈡被告林佳慧因上開過失傷害案件，經本院以110年度交易字第
    306號刑事判決，判處被告林佳慧有期徒刑2月，如易科罰金
    ，以1,000元折算1日確定。
　㈢被告林佳慧於本件侵權行為發生時，未滿20歲，為限制行為
    能力人，被告李珊娣為其母即法定代理人。
　㈣原告自車禍發生後支出醫療用品（含座墊、人工皮、減壓座
    墊、護腰）費用6,979元，經國立成功大學醫學院附設醫院
    斗六分院函覆需使用，有國立成功大學醫學院附設醫院斗六
    分院111年4月15日成醫斗分醫字第1110001673號函文在卷可
    憑。
  ㈤原告自車禍發生後，需專人照顧1個月，有國立成功大學醫學
    院附設醫院斗六分院111年4月8日成醫斗分醫字第111000126
    1號函暨函附病患診療資料回覆摘要表在卷可參（見本院卷
    第423頁）。
　㈥原告因車禍導致無法工作，須休養4個月，有國立成功大學醫
    學院附設醫院斗六分院111年4月8日成醫斗分醫字第1110001
    261號函暨函附病患診療資料回覆摘要表在卷可參（見本院
    卷第423頁）。
  ㈦原告所有車號000-000 號普通重型機車因車禍毀損，被告同
    意賠償修繕費用2,210元。
　㈧原告於車禍後並未曾領取強制汽車責任保險金。
四、得心證之理由：
    本件兩造所爭執之處，在於被告林佳慧是否應就本件車禍之
    發生負賠償責任？及原告得請求被告林佳慧、李珊娣連帶賠
    償之金額為何？經查：
　㈠被告林佳慧是否應就本件車禍之發生負損害賠償責任？
  ⒈原告主張被告林佳慧於上開時間，騎乘車號000-0000號重型
    機車，沿雲林縣斗六市五福街（由東往西方向）行駛，行至
    雲林縣○○市○○街○○○街○設○○○○○號誌之交岔路口時，疏未注
    意閃光紅燈表示「停車再開」，車輛應減速接近，先停止於
    交岔路口前，讓幹道車優先通行後認為安全時，方得續行，
    即貿然前行，適原告騎乘車號000-000 號普通重型機車，沿
    雲林縣斗六市五權街（由南往北方向）行駛，行經上開設有
    閃光黃燈號誌之交岔路口時，疏未注意減速接近，注意安全
    ，小心通過，兩車上開交岔路口發生碰撞，原告因而人車倒
    地，受有下背部挫傷、四肢多處擦挫傷、尾骨閉鎖性骨折、
    右食指挫擦傷、左手挫擦傷、右膝右腿挫擦傷、右臀挫擦傷
    及左大腳趾挫擦傷等傷害之事實，業據原告陳述明確，並為
    被告林佳慧所不爭執，而原告因本件車禍受有前揭傷害，並
    有國立成功大學醫學院附設醫院斗六分院、國立臺灣大學醫
    學院附設醫院雲林分院、天主教若瑟醫療財團法人若瑟醫院
    所出具之診斷證明書10紙在卷可稽。
　⒉被告林佳慧因上開過失傷害案件，經本院以110年度交易字第
    306號刑事判決，判處被告林佳慧有期徒刑2月，如易科罰金
    ，以1,000元折算1日確定，有該刑事判決1 份附卷可稽。
　⒊按駕駛汽車應注意車前狀況，並隨時採取必要安全措施；汽
    車行駛至交岔路口，其行進、轉彎，應遵守燈光號誌或交通
    警察之指示；而幹道應設置閃光黃燈，支道應設置閃光紅燈
    ；閃光黃燈表示「警告」，車輛應減速接近，注意安全，小
    心通過；閃光紅燈則表示「停車再開」，車輛應減速接近，
    先停止於交岔路口前，讓幹道車優先通行後認為安全時，方
    得續行，道路交通安全規則第94條第3項、第102條第1項第1
    款及道路交通標誌標線號誌設置規則第224條第3款、第211
    條第1項第1款、第2款分別有明文。被告林佳慧騎乘機車，
    自應注意遵守上開交通規定，且當時天候為晴天，日間自然
    光線，路面乾燥無缺陷，無障礙物及視距良好，此有現場事
    故調查報告表附於刑事案卷可憑，並無不能注意之情事，而
    被告林佳慧騎乘機車行經設有閃光紅燈號誌之交岔路口時，
    竟疏未注意減速接近，先停止於交岔路口前，讓幹道車優先
    通行後認為安全時，方得續行，即直接前行通過該交岔路口
    ，以致發現原告所騎乘之機車時，剎車閃避不及而與原告所
    騎乘之機車發生碰撞，因而致原告受有前揭傷害，其有過失
    至明，且被告林佳慧之過失傷害行為與原告所受傷害之結果
    具相當因果關係。雖原告騎乘機車行經交岔路口，疏未注意
    減速接近，注意安全，小心通過，亦有過失，然被告林佳慧
    既有前述未盡注意義務之情事，則原告就本件之損害發生與
    有過失，但仍無可解免被告林佳慧之過失責任。綜上，原告
    主張被告林佳慧應負侵權行為之責任，尚屬於法有據。又被
    告李珊娣為被告林佳慧之法定代理人，為兩造所不爭執，而
    被告林佳慧於本件侵權行為時，為19歲之限制行為能力人，
    顯有識別能力，原告主張被告李珊娣應與被告林佳慧就原告
    所受損害負連帶賠償責任，與民法第187條第1項規定核無不
    合，自應准許。
  ㈡按因故意或過失，不法侵害他人權利者，負損害賠償責任；
    不法侵害他人之身體或健康者，對於被害人因此喪失或減少
    勞動能力或增加生活上需要時，應負損害賠償責任；又不法
    侵害他人之身體、健康、名譽、自由、信用、隱私、貞操，
    或不法侵害其他人格法益而情節重大者，被害人雖非財產上
    之損害，亦得請求賠償相當之金額；再限制行為能力人，不
    法侵害他人之權利者，以行為時有識別能力為限，與其法定
    代理人連帶負損害賠償責任，民法第184 條第1 項前段、第
    193 條第1 項、第195 條第1 項、第187 條第1 項分別定有
    明文。本件被告林佳慧因過失侵權行為致原告受有損害之事
    實，已見前述，是被告林佳慧、李珊娣依上述規定對原告所
    受之損害，自應負連帶賠償責任。茲就原告所受損害得請求
    被告賠償之項目及金額，分述如下：
  ⒈醫療費用部分：
　　原告主張其因被告林佳慧之侵權行為，支出醫療費用11,262
    元，業據原告提出醫療費用單據64紙為證，復為被告二人所
    不爭執，原告因被告林佳慧之侵權行為，致增加此部分之生
    活上需要，是原告請求被告二人連帶賠償醫療費用11,262元
    ，自屬有據。
  ⒉醫療用品（含座墊、人工皮、減壓座墊、護腰）費用6,979元
    部分：
　　原告主張其因被告林佳慧上開侵權行為致受有前揭傷害，支
    出座墊、人工皮、減壓座墊、護腰）費用6,979元，業據原
    告提出統一發票2紙、出貨單1紙、免用統一發票收據1紙為
    證，為被告林佳慧所不爭執，又上開醫療用品經本院函詢國
    立成功大學醫學院附設醫院斗六分院是否醫療上所必要？經
    該院函覆稱同意需使用，有國立成功大學醫學院附設醫院斗
    六分院111年4月15日成醫斗分醫字第1110001673號函文在卷
    可憑（見本院卷第429頁）。原告因被告林佳慧之侵權行為
    ，致增加此部分生活上之需要，則原告請求被告二人連帶賠
    償6,979元，亦屬有據。
  ⒊看護費用部分：
　　原告主張其因車禍受有前揭傷害，需專人照護1 個月，以每
    日2,000 元計算，合計受有6萬元看護費用之損害，為此請
    求被告二人連帶賠償看護費用6萬元等語，而被告對於原告
    於車禍發生後需專人看護照顧1個月之事實並不爭執，經查
    ，原告因本件車禍於109年12月6日至國立成功大學醫學院附
    設醫院斗六分院急診，而原告自車禍發生後，需專人照顧1
    個月，有國立成功大學醫學院附設醫院斗六分院所出具之診
    斷證明書在卷可佐，並有國立成功大學醫學院附設醫院斗六
    分院111年4月8日成醫斗分醫字第1110001261號函暨函附病
    患診療資料回覆摘要表在卷可參（見本院卷第423頁）。堪
    認原告因車禍所受傷害，確有由專人24小時看護照顧其日常
    生活起居1 個月之必要。是原告請求被告二人連帶賠償1個
    月之看護費用，以每日2,000 元計算，合計6萬元之看護費
    用，洵屬有據。
  ⒋不能工作損失部分：
　　原告主張其於本件車禍發生前在正新輪胎股份有限公司擔任
    助理工程師，車禍前6個月平均薪資為24,513元，因本件車
    禍受有傷害不能工作，為此請求被告二人連帶賠償不能工作
    之損失98,052元等語，為被告所不爭執，經查，原告因本件
    車禍致受有前揭傷害，而原告因車禍導致無法工作，須休養
    4個月，有國立成功大學醫學院附設醫院斗六分院111年4月8
    日成醫斗分醫字第1110001261號函暨函附病患診療資料回覆
    摘要表在卷可參（見本院卷第423頁）。堪認原告自本件車
    禍發生後約4個月時間確實無法工作，受有不能工作之損失
    ，以兩造不爭執原告每月平均薪資24,513元計算，則原告請
    求被告二人連帶賠償4 個月不能工作之薪資損失98,052元，
    亦屬有據。
　⒌精神慰撫金部分：原告因本件車禍受有前揭傷害，歷經手術
    治療，術後多次門診及復健治療，其身體及精神均受有相當
    之痛苦，應堪認定。本院審酌原告現年29歲，碩士畢業，車
    禍前擔任正新輪胎股份有限公司之助理工程師，月薪4萬餘
    元，目前無業，名下無任何財產；被告林佳慧現就讀大學三
    年級，每月打工薪資約1萬元，名下無任何財產，被告李珊
    娣高中畢業，現在自助餐擔任洗碗工，每月薪資2萬餘元，
    業據兩造陳明在卷，並有稅務電子閘門財產所得調件明細表
    在卷可參，及兩造身分、社會地位、智識水準及原告所受傷
    害程度等一切情形，認原告請求被告二人連帶賠償精神慰撫
    金應以20萬元為適當，逾此範圍之請求，則無理由，應予駁
    回。
　⒍機車修繕費用2,210元部分：
　　原告主張其所有機車因本件車禍受損，經修繕後，支出修繕
    費用22,100元（全部為零件費用），經計算折舊後，爰請求
    被告賠償2,210元等語，業據其提出機車修理費用估價單3紙
    為證（見本院卷第37頁），復為被告二人所不爭執，是原告
    請求被告二人連帶賠償機車修理費用2,210元，為有理由，
    應予准許。
  ⒎綜上所述，原告因本件車禍所受損害為378,503元（計算式為
    ：醫療費用11,262元＋醫療用品費用合計6,979元＋看護費用6
    0,000元＋不能工作損失98,052元＋精神慰撫金20萬元
　　＋機車修繕費用2,210元＝378,503元。
  ㈢按損害之發生或擴大，被害人與有過失者，法院得減輕賠償
    金額或免除之，民法第217 條第1 項定有明文，此項規定之
    旨趣在於謀求加害人與被害人間之公平，在裁判上應由法院
    以職權減輕或免除之（最高法院85年度台上字第1756號判決
    意旨參照）。查本件車禍發生當時，原告騎乘機車行經設有
    閃光黃燈號誌之交岔路口，疏未注意減速接近，注意安全，
    小心通過，因而與被告林佳慧所騎乘之機發生碰撞，就本件
    車禍，原告亦有疏失，已如前述，本院審酌兩造之過失情形
    ，認本件車禍發生之責任歸屬，被告林佳慧之過失程度為百
    分之六十，原告之過失程度為百分之四十，並應以原告過失
    程度之比例，減輕被告林佳慧應負之賠償責任。依過失比例
    計算後，原告得請求被告二人連帶賠償金額為227,102元【
    計算式：378,503×0.6＝227,102元，元以下四捨五入】。
  ㈣綜上所述，原告依侵權行為之法律關係，請求被告二人連帶
    給付原告227,102元，及自起訴狀繕本送達翌日起即被告林
    佳慧部分自110年6月2日起、被告李珊娣部分自111年5月25
    日起，均至清償日止，按年息百分之五計算之利息，為有理
    由，應予准許。逾此部分之請求，為無理由，應予駁回。
  ㈤又本判決原告勝訴部分，係就民事訴訟法第427條第2項訴訟
    適用簡易程序所為被告敗訴之判決，依民事訴訟法第389 條
    第1項第3 款規定，應依職權宣告假執行，此部分雖經原告
    陳明願供擔保請准宣告假執行，惟其聲請不過促請法院職權
    發動，本院無庸就其聲請為准駁之裁判，附此敘明。至原告
    敗訴部分，其假執行之聲請失所附麗，併予駁回之。又被告
    林佳慧陳明願供擔保請准宣告免為假執行，就原告勝訴部分
    ，經核於法並無不合，爰酌定相當擔保金額併宣告之。
  ㈥本件事證已臻明確，兩造其餘攻擊、防禦方法，均與判決結
    果不生影響，爰不一一論述，併此敘明。
五、訴訟費用負擔之依據：民事訴訟法第79條。
中　　華　　民　　國　　111 　年　　6 　　月　　30　　日
                  民事簡易庭    法  官  冷明珍

以上正本係照原本作成。
如對本判決上訴，須於判決送達後20日內向本院提出上訴狀。如
委任律師提起上訴者，應一併繳納上訴審裁判費。
中　　華　　民　　國　　111 　年　　6 　　月　　30　　日
                                書記官　陳姵君